【裁判字號】    99,簡上,320
【裁判日期】    990825
【裁判案由】    毒品危害防制條例
【裁判全文】
臺灣高雄地方法院刑事判決             99年度簡上字第320號
上  訴  人
即  被  告  甲○○
上列上訴人即被告因違反毒品危害防制條例案件，不服本院中華
民國99年5月28日99年度審簡字第2479號第一審刑事簡易判決（
聲請簡易判決處刑案號：臺灣高雄地方法院檢察署99年度偵字第
6476號），提起上訴，本院管轄第二審之合議庭依通常審判程序
自為第一審判決如下：
    主  文
原判決撤銷。
本件公訴不受理。
    理  由
一、公訴意旨略以：被告甲○○明知海洛因係毒品危害防制條例
    第2 條第2 項第1 款所列之第一級毒品，不得非法持有、施
    用，仍於民國99年1 月20日17時許，在高雄市○○區○○路
    與同愛街口之「湯姆熊遊藝場」廁所內，施用第一級毒品海
    洛因後（施用毒品部分另經本院裁定觀察勒戒及強制戒治，
    現執行戒治中），復基於持有第一級毒品之犯意，於99年1
    月20日18時許，在高雄市○○區○○路與同愛街口附近之「
    湯姆熊遊藝場」，向真實姓名年籍均不詳，綽號「阿偉」之
    成年男子以新台幣（下同）2,000 元之代價購買海洛因0.3
    公克。旋於同年月21日00時20分許，在高雄市○○區○○路
    與同愛街口，因形跡可疑經警盤查，當場扣得其置於褲子右
    口袋內之第一級毒品海洛因1 包（檢驗前淨重0.177 公克，
    檢驗後淨重0.169 公克），始知悉上情。因認被告甲○○涉
    犯毒品危害防制條例第11條第1 項之持有第一級毒品罪嫌云
    云。
二、按檢察官聲請以簡易判決處刑之案件，經法院認有刑事訴訟
    法第451 條之1 第4 項但書所定之情形者，應適用通常程序
    審判之，刑事訴訟法第452 條定有明文。本件經檢察官聲請
    簡易判決處刑，經本院認合於刑事訴訟法第451 條之第4 項
    但書第3 款之情形，應改依通常程序審理。次按起訴之程序
    違背規定者，應諭知不受理之判決，刑事訴訟法第303 條第
    1 款定有明文。
三、經查：
（一）本件被告甲○○於99年1 月20日下午5 時許，在高雄市○
      ○區○○路與同愛街口「湯姆熊遊藝場」廁所內，以將海
      洛因摻入香菸吸食之方式施用第一級毒品海洛因1 次。嗣
      於翌日凌晨0 時20分許，在高雄市○○區○○路與同愛街
      口，為警查獲，並扣得其所持有之第一級毒品海洛因1 包
      （檢驗前淨重0.177 公克，檢驗後淨重0.169 公克），經
      本院以99年度審毒聲字第496 號裁定將被告送觀察、勒戒
      ，認有繼續施用毒品傾向，又經本院以99年度毒聲字第81
      號裁定令入戒治處所施以強制戒治，現執行強制戒治中。
      被告上揭持有第一級毒品海洛因之行為，檢察官認其另犯
      毒品危害防制條例第11條第1 項持有第一級毒品罪嫌，以
      99年度偵字第6476號聲請簡易判決處刑，嗣經本院以99年
      度審簡字第2479號簡易判決，論處被告持有第一級毒品罪
      刑確定，此有本院上開裁定書及各偵查、審判卷宗與台灣
      高等法院被告前案紀錄表可稽。此部分事實，堪以認定。
（二）聲請簡易判決處刑書雖載，被告於99年1 月20日下午5 時
      許施用第一級毒品海洛因後，又於同日下午6 時許，另行
      起意向「阿偉」購買第一級毒品海洛因而持有，直至翌日
      凌晨0 時20分許為警查獲，惟被告於施用第一級毒品海洛
      因後，又另購入海洛因乙情，並無相關卷證可佐；參以被
      告於偵訊中稱：我是向「阿偉」購買海洛因的時候，他送
      我1 根摻有海洛因的香菸，我只有吸那支菸就被查獲，買
      來的那包海洛因還沒有施用等語（偵卷第2-3 頁）；且本
      件被告係為警查獲持有扣案毒品時，亦同時採尿送驗，而
      呈現嗎啡陽性反應，可見被告係同時取得摻有海洛因之香
      煙及本件扣案之海洛因。故其持有第一級毒品海洛因之行
      為，與施用第一級毒品海洛因之犯行，顯屬同一事實，而
      為實質上一罪之同一案件，自無從割裂論罪。
（三）則被告於上揭時、地持有第一級毒品海洛因之行為，係其
      施用第一級毒品犯行之低度行為，應為施用之高度行為所
      吸收，二者為實質上一罪，被告施用毒品行為既依法在強
      制戒治期間，檢察官再就被告持有毒品之上開行為，另行
      聲請簡易判決處刑，顯然違背起訴之程序規定，原審未察
      ，竟為有罪之實體判決，顯有判決適用法則不當之違法，
      應由本院將原判決撤銷，另為不受理之諭知，以資救濟。
四、末按地方法院簡易庭對被告為簡易判決處刑後，經提起上訴
    ，而地方法院合議庭認應為無罪判決之諭知者，依同法第45
    5 條之1 第3 項準用第369 條第2 項之規定意旨，應由該地
    方法院合議庭撤銷簡易庭之判決，改依第一審通常程序審判
    （最高法院91年度台非字第21號判例意旨參照）。本案既與
    前案為同一事實，原審遽為被告有罪之判決，尚有違誤。被
    告持此提起上訴，為有理由。原審判決既有前述瑕疵，自應
    由本院合議庭撤銷原判決，並依上述判例意旨，自為第一審
    不受理之判決。
據上論斷，應依刑事訴訟法第455 條之1 第3 項、第452 條、第
369 條第2 項、第364 條、第303 條第1 項，判決如主文。
本案經檢察官鄧怡君到庭執行職務。
中    華    民    國    99    年    8     月    25    日
                刑事第十二庭  審判長法  官  黃建榮
                                    法  官  王品惠
                                    法  官  楊珮瑛
以上正本證明與原本無異。
如不服本判決應於收受送達後10日內向本院提出上訴書狀，並應
敘述具體理由；如未敘述上訴理由者，應於上訴期間屆滿後20日
內向本院補提理由書（均須按他造當事人之人數附繕本）「切勿
逕送上級法院」。
中    華    民    國    99    年    8     月    30    日
                                    書記官  郭南宏

司法院資訊處製作；財團法人民間司法改革基金會備份。
